【裁判字號】    95,訴,185
【裁判日期】    950919
【裁判案由】    債務人異議之訴
【裁判全文】
臺灣新竹地方法院民事判決               95年度訴字第185號
原      告  乙○○
訴訟代理人  丙○○
                      6號5樓.
被      告  甲○○
上列當事人間債務人異議之訴事件，本院於民國95年8月29日辯
論終結，判決如下：
    主  文
被告不許依本院九十四年度票字第二０九五號裁定之執行名義對
原告強制執行。
訴訟費用由被告負擔。
    事實及理由
一、原告主張：
（一）按票據上之權利，對匯票承兌人及本票發票人，自到期日
      起算；見票即付之本票，自發票日起算；三年間不行使，
      因時效而消滅。次按執行名義無確定判決同一之效力者，
      於執行名義成立前，如有債權不成立或消滅或妨礙債權人
      請求之事由發生，債務人亦得於強制執行程序終結前提起
      異議之訴。又有回復原狀之聲請，或提起再審或異議之訴
      ，或對於和解為繼續審判之請求，或提起宣告調解無效之
      訴、撤銷調解之訴，或對於許可強制執行之裁定提起抗告
      時，法院因必要情形或依聲請定相當並確實之擔保，得為
      停止強制執行之裁定。票據法第22條第1項、強制執行法
      第14條第2項、第18條第2項定有明文。
（二）被告雖持有原告於民國86年11月30日所簽發、票號NO1548
      46、面額新臺幣（下同）七十萬元、到期日86年10月30日
      之本票一紙，然被告之票據權利逾三年即罹於時效。詎被
      告竟於94年11月間始持上開本票向本院聲請裁定准予強制
      執行，本院以94年度票字第2095號受理後准予核發，被告
      即持該本票裁定聲請對原告之財產實施強制執行，經本院
      民事執行處以95年度執字第2574號受理，現已進行動產查
      封程序。惟如前述，被告對上開本票之票據權利已逾三年
      時效而消滅，其持前述本票裁定進行強制執行，該強制執
      行程序顯非合法，原告爰依首揭法條規定提起本件異議之
      訴，並聲明如下：
   (一)被告不許依本院94年度票字第2095號裁定之執行名義對原
     告強制執行。
   (二)訴訟費用由被告負擔。
二、被告抗辯：
    被告雖未於言詞辯論期日到場，但以書狀表示本院95年度執
    字第2574號清償票款之強制執行事件，被告已於95年8月16
    日遞狀聲請撤回，故本件原告之訴並無實益，應予駁回，並
    聲明：
    (一)駁回原告之訴。
    (二)訴訟費用由原告負擔。
三、本件原告起訴時之訴之聲明第一項：「確認被告持有原告為
    發票人、票號NO154846，面額新台幣柒拾萬元，發票日86年
    11月31日之票據債權不存在」，業經原告於95年8月29日言
    詞辯論期日撤回，有該日言詞辯論筆錄可佐。又原告起訴時
    之訴之聲明第二項從：「本院95年度執字第2574號執行程序
    ，應予撤銷。」，變更為：「被告不許依本院94年度票字第
    2095號裁定之執行名義對原告強制執行。」，且項次調整為
    訴之聲明第一項，本院認為原告此部分訴之聲明雖有更易，
    但請求之基礎事實同一，復無妨礙被告之防禦及訴訟之終結
    ，依民事訴訟法第255條第1項但書應予准許其為此部分訴之
    聲明之變更，均合先敘明。
四、執行名義無確定判決同一效力者，於執行名義成立前，如有
    債權不成立或消滅或妨礙債權人請求之事由發生，債務人亦
    得於強制執行程序終結前提起異議之訴。強制執行法第14條
    第2項定有明文。經查，本件被告係依據其持有原告所簽發
    之系爭本票，於94年11月16日向本院聲請本票裁定准予強制
    執行為執行名義，再持以聲請對被告強制執行，業經本院調
    閱94年度票字第2095號本票裁定卷宗、95年度執字第2574號
    清償票款執行卷宗核閱屬實，是本件執行名義並無與確定判
    決之同一效力，堪可認定。其次，被告據上揭執行名義向本
    院民事執行處聲請對原告所有之電視、沙發、冰箱等動產，
    於95年3月24日實施查封，尚進行鑑價程序時，原告即提供
    擔保聲請停止強制執行，亦經本院調閱上述執行卷宗查核無
    訛，則本件執行名義所載債權，顯然尚未因強制執行而受償
    ，執行程序並未終結亦足資認定。原告以前揭執行名義成立
    前所得主張之事由（票據權利罹於時效），對被告本件提起
    異議之訴，於法有據。
五、按本票票據上之權利，對匯票承兌人及本票發票人，自到期
    日起算，見票即付之本票，自發票日起算；三年間不行使，
    因時效而消滅據，票據法第22條第1項定有明文。查系爭本
    票之到期日為86年10月30日，有本票影本存於上開本票裁定
    卷內可參，因到期日在發票日（86年11月30日）之前，堪認
    發票人之真意應係見票即付，即以86年11月30日為到期日。
    其次，如被告確未行使權利，則應於89年11月30日時罹於時
    效，票據請求權消滅，發票人得以之抗辯而拒絕履行。對此
    被告並未提出任何證據佐證其有中斷時效之事由，且被告確
    實遲至94年11月16日始向本院聲請本票裁定，從而，原告主
    張系爭本票已經罹於時效，被告不得執該本票裁定對原告聲
    請強制執行，為有理由，應予准許。被告雖辯稱95年度執字
    第2574號清償票款之強制執行事件已於95年8月16日撤回，
    本件原告之訴已無實益等語。但如前述，原告考量其原本之
    訴之聲明（即「本院95年度執字第2574號執行程序，應予撤
    銷。」），將造成被告仍得持上開本票裁定對原告執行其他
    財產，或另案聲請強制執行，無法達到債務人異議之訴之目
    的，而將訴之聲明作如上之變更，且本院業已准許為訴之聲
    明之變更，則被告雖撤回95年度執字第2574號之執行程序，
    然因為被告猶有可能再持前述本票裁定另行聲請強制執行，
    自不得單憑被告撤回此一執行程序，即遽認原告本件債務人
    異議之訴已欠缺訴訟實益。被告此部分之抗辯，並不足採。
六、據上論結，原告之訴為有理由，依民事訴訟法第385條第1項
    前段、第78條，判決如主文。
中    華    民    國    95    年    9     月    19    日
                  民事第一庭    法  官  李珮瑜
以上正本係照原本作成。
如對本判決上訴，須於判決送達後20日內向本院提出上訴狀。
中    華    民    國    95    年    9     月    19    日
                                書記官  朱苑禎


司法院資訊處製作；財團法人民間司法改革基金會備份。
